【裁判字號】    97,易,1070
【裁判日期】    971031
【裁判案由】    傷害等
【裁判全文】
臺灣臺北地方法院刑事判決              97年度易字第1070號
公  訴  人  臺灣臺北地方法院檢察署檢察官
被      告  戊○○
上列被告因傷害等案件，經檢察官提起公訴（九十六年度偵字第
二六０九四號），本院判決如下：
    主  文
戊○○共同傷害人之身體，處拘役伍拾日，如易科罰金，以新臺
幣壹仟元折算壹日；又以強暴妨害人行使權利，處有期徒刑參月
，如易科罰金，以新臺幣壹仟元折算壹日。
戊○○其餘被訴部分公訴不受理。
    事  實
一、戊○○及甲○○（另行審結）於民國九十五年二月十四日凌
    晨五時許，在臺北市○○區○○路一九九號錢櫃ＫＴＶ前，
    因甲○○誤認乙○○係與其友人發生爭執之人，竟與不詳姓
    名之成年男子共約七、八人，基於傷害他人身體之犯意聯絡
    ，分以徒手或持安全帽方式，共同毆打乙○○及在場勸架之
    乙○○之友人丙○○，致乙○○受有頭部及雙手擦挫傷及口
    內撕裂傷之傷害（乙○○業於本院審理中撤回傷害告訴，詳
    後述），而丙○○則受有臉部淤傷、臉部擦傷及雙手擦傷之
    傷害。
二、戊○○因朋友邱宏宇與在臺北市中山區興安國宅地下停車場
    擔任管理員之丁○○發生口角糾紛，於接獲邱宏宇電話邀集
    後，即與邱宏宇、鄭智元及姓名年籍不詳之成年男子共七名
    ，於九十六年九月九日凌晨四時許，一同前往興安國宅地下
    停車場找丁○○理論。戊○○、邱宏宇及姓名年籍不詳之成
    年男子共七人抵達現場後，旋即基於傷害人身體之犯意聯絡
    ，共同徒手毆打丁○○（傷害部分未據丁○○提出告訴），
    而當日恰前往該處找丁○○聊天之己○○見狀，立刻上前勸
    架，丁○○即趁隙逃逸，戊○○竟另基於妨害他人行使權利
    之犯意，持開山刀一把（未扣案）架住己○○之頸部，並喝
    令「不准動」，以此強暴方式妨害己○○行使權利，戊○○
    、邱宏宇及姓名年籍不詳之成年男子共七名，亦基於傷害人
    身體之犯意聯絡，共同徒手毆打己○○，致己○○受有開放
    性骨折、臉開放性傷口、臉、頭皮及頸之挫傷及結膜出血等
    傷害（傷害部分業據己○○於偵查中撤回告訴，並經檢察官
    為不起訴處分）。
三、案經臺北市政府警察局中山分局移送臺灣臺北地方法院檢察
    署檢察官偵查起訴。
    理  由
壹、有罪部分：
一、按被告以外之人於審判外之言詞或書面陳述，除法律有規定
    者外，不得作為證據；又被告以外之人於審判外之陳述，雖
    不符合同法第一百五十九條之一至第一百五十九條之四之規
    定，但經當事人於審判程序同意作為證據，法院審酌該言詞
    陳述或書面陳述作成時之情況，認為適當者，亦得為證據。
    當事人、代理人或辯護人於法院調查證據時，知有第一百五
    十九條第一項不得為證據之情形，而未於言詞辯論終結前聲
    明異議者，視為有前項之同意，刑事訴訟法第一百五十九條
    第一項及第一百五十九條之五分別定有明文。查本案所引用
    之各該被告以外之人於審判外之陳述（包含書面陳述），雖
    屬傳聞證據，惟當事人於準備程序及審判期日中均表示同意
    作為證據方法而不予爭執，且迄至言詞辯論終結前亦未再聲
    明異議，本院審酌上開證據資料製作時之情況，尚無違法不
    當及證明力明顯過低之瑕疵，亦認為以之作為證據應屬適當
    ，故揆諸前開規定，爰逕依刑事訴訟法第一百五十九條之五
    規定，認前揭證據資料均有證據能力，先予敘明。
二、上揭犯罪事實一部分，業據被告戊○○於本院審理中坦承不
    諱，核與告訴人丙○○於警詢及偵查中指訴情節大致相符，
    並有馬偕紀念醫院甲種診斷證明書一紙附卷可稽，足見被告
    前揭任意性自白與事實相符。被告此部分所犯，事證明確。
三、上揭犯罪事實二部分，被告戊○○雖矢口否認涉有強制犯行
    ，辯稱：伊當日確實接獲邱宏宇的電話，前往興安國宅地下
    停車場，但伊不認識其他人，其他人都是邱宏宇的朋友，伊
    也沒有拿開山刀架住己○○的脖子云云。然查：上揭犯罪事
    實二部分，業據被害人即證人己○○於警詢、偵查及本院審
    理中均指訴綦詳。被告雖矢口否認涉有強制犯行，並以前詞
    置辯，而證人邱宏宇、鄭智元於警詢或偵查中均表示並未目
    擊被告戊○○持開山刀架住證人己○○之頸部，並喝令不准
    動云云。然證人己○○於警詢中即指稱：「我於九十六年九
    月九日凌晨零時許，在臺北市○○街興安國宅地下停車場辦
    公室內與朋友丁○○聊天，於九十六年九月九日凌晨四時許
    ，大家有七人走下停車場內進入辦公室內，就對我朋友拳打
    腳踢然後打到辦公室外，而我過去勸架時卻被一位拿開山刀
    男子（即被告戊○○）以刀架著我脖子，然後對我拳打腳踢
    ，及一群人一起圍毆我」、「他說叫我不要動，否則要拿刀
    刺我」等語（見偵查卷第十八、二二頁）；復於偵查中結證
    稱：「是戊○○拿刀架著我脖子」、「叫我不要動」等語（
    見偵查卷第一一四、一一五頁）；又於本院審理中結證稱：
    「因為丁○○是在停車場上班，我是他朋友，我去與他聊天
    ，後來有一群人到停車場來，在停車場出入口辦公室，丁○○與那七個人發生爭執，我上前勸架，我被戊○○以開山刀
    從側面制止，他把開山刀架在我胸口附近，確實的位置我現
    在沒有印象，他叫我不要動，後來我就被那群人圍毆」、「
    他就是把刀子放在我肩膀附近，我沒有辦法確定位置」「警
    詢筆錄所言實在」、「確定是戊○○一人拿刀架住我的頸部
    」、「長度經測量後約三十公分，形狀為一般開山刀形狀」
    、「他當時叫我不要動」、「我因此無法自由行動」、「他
    拿刀架住我時，後來我就被他們一群人打，我就抱著頭，打
    我的人我不記得了」等語（見本院卷第三五、三六頁）。證
    人己○○前後供詞一致，均指被告戊○○當日持開山刀架住
    其頸部，喝令其不要動，供詞並無矛盾之處。另證人丁○○
    於本院審理中結證稱：「他們來了之後，我不認識的人就問
    邱宏宇是哪一個，邱宏宇說是我，我不認識的人就動手打我
    ，打我的人有三、四個，我認識的當中邱宏宇有動手，其他
    的我都不認識，我就還手，因為對方有開車來，後來我不認
    識的人就上去拿開山刀，之後戊○○就去搶那把開山刀，我
    不知道他為何去搶刀，我也上去搶刀刀子後來不知道被何人
    拿走，我就跑走，我沒有受傷，剩下的情形我不清楚」、「
    我不認識的對方去拿刀下來，戊○○上去搶，我也上去搶，
    刀子就被他們搶走，至於被誰搶走我不確定，然後我就跑走
    」、「我離開時，己○○還留在現場」、「我沒有看到戊○○拿刀架住己○○脖子」、「我看到是有一個套子套住，長
    度約三十公分，就是一個長的開山刀，外面有套子」、「當
    天的清晨約五、六點的時候，是我跑掉之後，己○○來找我
    ，跟我講他被打」、「他說是戊○○以開山刀架住他脖子」
    等語（見本院卷第五八頁背面至六０頁）。則證人丁○○雖
    表示並未目擊被告戊○○持開山刀架住證人己○○一節，但
    對於開山刀形狀、長度均可清楚描述，核與證人己○○所述
    開山刀外型相符，顯見當日確有開山刀出現，而證人丁○○
    亦表示當日凌晨五、六時，證人己○○即告知其遭被告戊○○以開山刀架住頸部，證人己○○與被告戊○○並無仇隙恩
    怨，僅因見證人丁○○被毆打而上前勸架即遭波及，應無誣
    指被告戊○○犯案之動機，故堪信證人己○○之指訴應與事
    實相符而可採信。被告戊○○此部分所辯，應為卸責之詞，
    不足採信。是本件事證明確，被告犯行洵堪認定，應予依法
    論科。
四、核被告戊○○就犯罪事實一部分所為，係犯刑法第二百七十
    七條第一項之傷害罪。而被告戊○○就犯罪事實二部分，則
    係犯刑法第三百零四條之強制罪。被告戊○○所犯上開二罪
    間，犯意個別，行為有異，應予分論併罰。爰審酌被告戊○○年輕力壯，僅因細故，即到處聚眾滋事，破壞社會秩序，
    並使被害人丙○○、己○○受有損害，且斟酌其素行、生活
    狀況、智識程度，本案犯罪所生損害程度，及犯罪後仍避重
    就輕，未全部坦承犯行等一切情狀，量處如主文所示之刑，
    並諭知易科罰金之折算標準，以示懲儆。至被告戊○○持以
    架住被害人己○○頸部之開山刀一把，並未扣案，且無法證
    明是否仍然存在，爰不併予宣告沒收，附此敘明。
貳、不受理部分：
一、公訴意旨略以：被告戊○○及甲○○於九十五年二月十四日
    凌晨五時許，在臺北市○○區○○路一九九號錢櫃ＫＴＶ前
    ，因被告甲○○誤認告訴人乙○○係與其友人發生爭執之人
    ，竟與姓名年籍不詳之成年男子共七、八名，共同基於傷害
    之犯意聯絡，分以徒手或持安全帽等方式，共同毆打告訴人
    乙○○，致其受有頭部及雙手擦挫傷及口內撕裂傷之傷害，
    因認被告戊○○此部分亦涉犯刑法第二百七十七條第一項之
    傷害罪嫌。
二、按告訴乃論之罪，告訴人於第一審辯論終結前，得撤回其告
    訴；又告訴經撤回者，應諭知不受理之判決，刑事訴訟法第
    二百三十八條第一項及第三百零三條第三款分別定有明文。
三、經查，本件起訴書認被告戊○○此部分涉犯刑法第二百七十
    七條第一項之傷害罪嫌，依同法第二百八十七條前段之規定
    ，須告訴乃論。茲因被告戊○○已與告訴人乙○○達成和解
    ，告訴人乙○○並具狀撤回告訴，此有和解書及撤銷告訴書
    各一件在卷足憑（見本院卷第三九、四０頁），依照首開說
    明，爰就此部分諭知不受理之判決。
據上論斷，應依刑事訴訟法第二百九十九條第一項前段、第三百
零三條第三款，刑法第二百七十七條第一項、第三百零四條第一
項、第四十一條第一項前段，刑法施行法第一條之一，判決如主
文。
本案經檢察官徐則賢到庭執行職務。
中    華    民    國     97    年    10    月  31     日
                        刑事第十三庭法    官 郭顏毓
以上正本證明與原本無異。
                                    書 記 官 潘文賢
中    華    民    國    97    年    11    月    3     日
附錄本案論罪科刑法條全文：
刑法第二百七十七條
傷害人之身體或健康者，處三年以下有期徒刑、拘役或一千元以
下罰金。
犯前項之罪因而致人於死者，處無期徒刑或七年以上有期徒刑；
致重傷者，處三年以上十年以下有期徒刑。
刑法第三百零四條
以強暴、脅迫使人行無義務之事或妨害人行使權利者，處三年以
下有期徒刑、拘役或三百元以下罰金。
前項之未遂犯罰之。


司法院資訊處製作；財團法人民間司法改革基金會備份。
